【裁判字號】    96,簡上,119
【裁判日期】    980527
【裁判案由】    傷害
【裁判全文】
臺灣屏東地方法院刑事判決             96年度簡上字第119號
上  訴  人  臺灣屏東地方法院檢察署檢察官
上  訴  人  丙○○
即  被  告
選任辯護人  樓嘉君律師
上列上訴人即被告因傷害案件，不服本院民國96年4 月10日96年
度簡字第488 號第一審簡易判決（聲請簡易判決處刑案號：96年
度偵字第886 號），提起上訴，本院管轄之第二審合議庭自為第
一審判決如下：
    主  文
原判決撤銷。
丙○○無罪。
    理  由
一、聲請簡易判決處刑意旨略以：丙○○與乙○○係堂兄弟關係
    ，二人間具有家庭暴力防治法第3 條第4 款之家庭成員關係
    。丙○○於民國95年10月21日20時許，前往乙○○位於屏東
    縣竹田鄉○○村○○路25號住處，二人因金錢糾紛發生爭吵
    ，丙○○因而心生不滿，竟基於傷害之故意，徒手毆打乙○○1 拳，致乙○○摔倒在地，並因而受有右前臂與下背部挫
    傷併血腫之傷害。因認被告涉有刑法第277 條第1 項之普通
    傷害罪嫌。
二、按犯罪事實應依證據認定之，無證據不得認定犯罪事實；不
    能證明被告犯罪者，應諭知無罪之判決，刑事訴訟法第154
    條第2 項、第301 條第1 項分別定有明文。又事實之認定，
    應憑證據，如未能發現相當證據，或證據不足以證明，自不
    能以推測或擬制之方法，為裁判基礎；且認定犯罪事實所憑
    之證據，雖不以直接證據為限，間接證據亦包括在內，然而
    無論直接證據或間接證據，其為訴訟上之證明，須於通常一
    般之人均不致有所懷疑，而得確信其為真實之程度者，始得
    據為有罪之認定，倘其證明尚未達到此一程度，而有合理之
    懷疑存在而無從使事實審法院得有罪之確信時，即應由法院
    為被告無罪之判決，有最高法院40年台上字第86號判例、76
    年台上字第4986號判例可資參照。且按認定犯罪事實應依證
    據，為刑事訴訟法所明定，故被告否認犯罪事實所持之辯解
    ，縱屬不能成立，仍非有積極證據足以證明其犯罪行為，不
    能遽為有罪之認定，亦有最高法院30年上字第1831號判例意
    旨可資參照。
三、公訴人認被告涉犯前開罪嫌，乃係以告訴人乙○○之證述、
    證人甲○○於偵查中之證述及全民醫院診斷證明書為據。訊
    據被告即上訴人固不否認曾於公訴意旨所載時、地，與告訴
    人發生爭執，惟堅詞否認有何傷害犯行，辯稱係告訴人自行
    跌倒受傷等語。經查：
（一）証人甲○○固証稱曾見及被告於案發時地與告訴人發生爭
      執後，一個箭步向前很猛的打了乙○○臉部一拳，乙○○
      就四腳朝天等語（見本院97年3 月18日審判筆錄），惟是
      日案發時，告訴人係與被告發生爭執後，於其門前斜坡自
      行跌倒，並非被告毆打所致等情，則據居住於告訴人住處
      對面之丁○○到庭結證在案（見本院96年12月5 日審判筆
      錄），參以乙○○係告訴人之弟以觀，彼等所証與丁○○
      顯不相同之証詞，自以丁○○所証較為可採。
（二）次查經本院將甲○○、丁○○及被告送請內政部警政署刑
      事警察局測謊結果，雖甲○○及丁○○無法鑑測，然甲○○於晤談時則稱因當天天色太暗，告訴人是被推倒或打倒
      並不誰定等，有甲○○於測謊時所書陳述書1 紙附卷可稽
      ，是告訴人於案發時究係如何受傷，即有可疑。然被告於
      測謊時否認有打乙○○，經測試結果，則無不實反應；而
      當問及「本案乙○○是如何跌的? 」，經測試結果圖譜反
      應在「自己跌倒」，經研判結果受測人丙○○認知上乙○○係自己跌倒的等，有前開局98年3 月9 日刑鑑字第0980
      030563號鑑定書1 份在案可明，自可明被告所言非虛，依
      此已難認被告有何傷害情事。
（三）未查告訴人所受傷害係古前臂與下背部挫傷併血腫等傷，
      有全民醫院診斷証明書在卷可考，如依甲○○所言，告訴
      人係被告朝臉部猛打1 拳後跌倒，豈有臉部均未受有任何
      傷害之可能，此亦足徵告訴人及甲○○之指証難以令人採
      信。
    綜上所述，檢察官所舉事証尚無足資認明被告有何傷害犯行
    ，揆諸首開法條意旨及說明，被告罪嫌即有未足，合應為被
    告無罪之諭知。
四、原審遽予論科，尚有未洽，被告上訴意旨否認犯行，為有理
    由，檢察官循告訴人之請求以原審量刑過輕云云，自無理由
    ，本件合應撤銷原判決，並判決如主文第二項所示。
五、末按，檢察官聲請以簡易判決處刑之案件，經法院認為有刑
    事訴訟法第451 條之1 第4 項但書之情形者，應適用通常訴
    訟程序審判之，同法第452 條定有明文。又按對於簡易判決
    之上訴，準用刑事訴訟法第3 編第1 章及第2 章之規定，管
    轄第二審之地方法院合議庭受理簡易判決上訴案件，應依通
    常程序審理。其認案件有刑事訴訟法第452 條之情形者，應
    撤銷原判決，逕依通常程序為第一審判決，法院辦理刑事訴
    訟簡易程序案件應行注意事項第14項亦有明文。本件原審依
    檢察官之聲請，對被告論罪科刑之部分，經本院撤銷改判無
    罪，已如前述，足認檢察官聲請簡易判決處刑為不適當，而
    有刑事訴訟法第451 條之1 第4 項但書第3 款之情形，揆諸
    前揭規定，應由本院合議庭逕依通常程序審理後，自為第一
    審判決，檢察官如不服本判決，仍得於法定上訴期間內，向
    管轄之第二審法院提起上訴，附此敘明。
據上論斷，應依刑事訴訟法第452 條、第455 條之1 第3 項、第
369 條第1 項前段、第364 條、第301 條第1 項，判決如主文。
本案經檢察官劉昀到庭執行職務。
中    華    民    國    98    年    5     月    27    日
                  刑事第一庭  審判長法  官  潘正屏
                                    法  官  曾吉雄
                                    法  官  許蓓雯
以上正本證明與原本無異。
如不服本判決應於收受判決後10日內向本院提出上訴書狀，並應
敘述具體理由；其未敘述上訴理由者，應於上訴期間屆滿後20日
內向本院補提理由書（均須按他造當事人之人數附繕本）「切勿
逕送上級法院」。
中    華    民    國    98    年    5     月    2 7   日
                                     書記官  唐明煌


司法院資訊處製作；財團法人民間司法改革基金會備份。
